臺灣臺北地方法院民事裁定　　　　　　 95年度家小上字第2號
上　訴　人　甲○○
被上訴人　　乙○○
　　　　　　丙○○○
上列當事人間請求名譽損害賠償事件，上訴人對於民國94年12月
12日本院第一審所為94年度家小字第10號民事判決提起上訴，本
院裁定如下：
    主  文
上訴駁回。
第二審訴訟費用新台幣壹仟伍佰元由上訴人負擔。
    理    由
一、按對於小額程序第一審裁判之上訴或抗告，非以其違背法令
    為理由，不得為之。其上訴狀內並應記載上訴理由，表明下
    列各款事項：(一)、原判決所違背之法令及其具體內容(二)、依
    訴訟資料可認為原判決有違背法令之具體事實，民事訴訟法
    第436 條之24第2 項、第436 條之25分別定有明文。又民事
    訴訟法第468 條規定，判決不適用法規或適用不當者，為違
    背法令。而判決有同法第469 條所列第1 款至第5 款情形之
    一者，為當然違背法令，此依同法第436 條之32第2 項之規
    定，上開條文於小額事件之上訴程序準用之。是當事人提起
    上訴，如依民事訴訟法第468 條規定，以原審判決有不適用
    法規或適用法規不當為理由時，其上訴狀或理由書應有具體
    之指摘，並揭示該法規之條項或其內容。若係成文法以外之
    法則，應揭示該法則之旨趣。倘為司法院解釋、或最高法院
    之判例，則應揭示該判解之字號或其內容。如依民事訴訟法
    第436 條之32第2 項、第469 條第1 款至第5 款所列情形為
    理由時，其上訴狀或理由書，應揭示合於該條款之事實。上
    訴狀或理由書如未依此項方法表明，或其所表明者，顯與上
    開法條規定之情形不相合時，即難認為已對小額程序之第一
    審判決之違背法令有具體之指摘，其上訴自難認為合法。
二、上訴意旨略以：上訴人於91年家護抗字第237 號訴訟期間即
    對該裁定表示不服，曾依法於92年2 月19日提起抗告（92年
    度台抗字第191 號），但亦遭最高法院駁回。可證鈞院之裁
    定顯有瑕疵，裁定內容顯與事實不相符合。前保護令裁定造
    成上訴人與家人名譽上之嚴重傷害與日常生活許多無形之精
    神壓力，上訴人當時罹患憂鬱症，並導致嚴重且經常性之緊
    張型頭痛，每日均服用安眠藥、鎮定劑等，上訴人之子當時
    年僅5 歲，亦因統一企業之騷擾電話而無法睡眠哭鬧不停，
    上訴人當時因身無分文且無法照顧孩子之情形下曾攜子至被
    上訴人家按門鈴，希望配偶張華忠能照顧小孩，被上訴人與
    其家人以過期之保護令，稱遭到騷擾為由而叫警察趕走上訴
    人母子，此事已經93年度店簡字第882 號民事判決審理確實
    ，還上訴人清白，並經確定。被上訴人與張華忠將上訴人污
    名化，因上訴人曾有家暴行為即91年度家護抗字237 號，被
    上訴人即藉此衍生93年暫家護字第210 號保護令與93年暫家
    護字第255 號暫時保護令事件，被上訴人之子張華忠利用此
    保護令達到無責離婚之目的，讓上訴人無法在離婚訴訟上得
    到公平的審判，地院法官僅開一次庭即判決上訴人敗訴，讓
    上訴人背負「因家暴而遭夫家申請法院判決離婚之惡名」。
    上訴人並非單純的家庭主婦，除家族經商外，上訴人亦參與
    多項學校義工事務，如學校社團活動有趣美語之義務指導老
    師等，進而獲選為學校家長代表，並協助社區之公益活動，
    並擔任現任社區之監委，及受市長之接見等。上訴人家族視
    名譽為生命，現卻因此事常遭人背後非議，報章雜誌雖未指
    名道姓，然一經報導便難逃眾人悠悠之口，常讓上訴人感到
    生不如死之椎心之痛。上訴人除訴狀中所陳述之新事實理由
    外，尚有其他新事證，需待法院開庭審理時與被上訴人當庭
    對質，以確認當時之真相。上訴人遭被上訴人等惡意聲請保
    護令，上訴人當時因患病，無法舉證而遭法院為敗訴判決，
    被上訴人與訴外人張華忠卻屢次以91年度家護抗字第237 號
    保護令誣指上訴人「平日即有精神方面之疾病，曾在台北市
    立療養院診療過，發作時即如『狂風掃落葉』般不顧一切大
    吵大鬧...... 」 ，果真如此，被上訴人與張華忠如何狠心
    將孫子丟給身無分文又患病之上訴人來照顧，亦且不聞不問
    ，甚至藉此聲請保護令，棄上訴人與孫子於不顧？由此可見
    被上訴人當時並無聲請保護令之必要，卻以上訴人騷擾其等
    為藉口反斥責上訴人為鬧事者，並要上訴人去死，致使上訴
    人身心及名譽嚴重受損，現因有新證物才對前案91年度家護
    抗字第237 號提出1 元官司來平反本人名譽，唯有如此才能
    使被上訴人無法利用該案陷上訴人於罪與惡意破壞上訴人名
    譽，懇請鈞院判決回復上訴人之名譽等語。
三、經查原審認定上訴人所訴之事實，在法律上顯不能獲得勝訴
    判決，屬事實認定之範疇，為事實審法院之認定職權，上訴
    人指摘原審判決認定事實不當，與民事訴訟法第468 條、第
    469 條之判決違背法令情形有別，難謂已合法表明上訴理由
    。揆諸首揭說明，應認上訴人之上訴為不合法，應以裁定駁
    回之。
四、上訴人應負擔之訴訟費用額，確定為如主文第二項所示。
五、據上論結，本件上訴不合法，依民事訴訟法第436 條之32第
    2 項準用第444 條第1 項前段、第436 條之19第1 項及第78
    條，裁定如主文。
中　　華　　民　　國　　96　　年　　5 　　月　　24　　日
                  家事庭審判長法　官　俞慧君
                              法  官  江俊彥
                              法  官  李慈惠
以上正本係照原本作成。
本裁定不得抗告。
中　　華　　民　　國　　96　　年　　5 　　月　　24　　日
                    　　　  　書記官　巫玉媛
